高雄高等行政法院裁定　　　　　　　　　　　　　　　九十一年度訴字第五七五號
　　聲　明　人即
　　抗　告　人　　　張育瑄
　　原　　　告　　　甲○○
　　相　對　人　 　 高雄市政府
　　代　表　人　　　乙○○市長.
　　訴訟代理人　　　丙○○
右當事人間因電子遊戲場業管理條例事件，抗告人不服本院中華民國九十一年十月一
日裁定，提起抗告。本院裁定如左：
    主  文
抗告駁回。
抗告程序費用由抗告人負擔。
    理  由
一、本院中華民國九十一年十月一日裁定禁止抗告人擔任原告甲○○與被告高雄市政
    府間行政訴訟之代理人，抗告人不服，具狀聲明異議，蓋對於裁定禁止代理，並
    無異議之規定，核係提起抗告，合先敘明。
二、聲明意旨略以：原告甲○○與被告高雄市政府間電子遊戲場業管理條例事件，現
    繫屬高雄高等行政法院審理中，因原告甲○○不黯法令，又無法聘僱律師，朋友
    及親屬亦不具有該訴訟事件之專業知識，遂因聲明人受僱於原告，專門處理公司
    與高雄市政府間稅務、會計、工務、消防等業務，因職務關係而為訴訟代理人；
    且司法院亦稱如目前國內規模較大企業，均設有法務單位以處理該企業相關事務
    ，該單位人員因所處理事務，涉及行政訴訟時，自得因職務關係，代理該企業為
    訴訟行為，故非律師、會計師、建築師、代書資格，亦可擔任訴訟代理人，為此
    聲明異議，請求廢棄原裁定，准聲明人繼續擔任原告之訴訟代理人云云。
三、按非律師而以具有該訴訟事件之專業知識或與當事人有親屬關係，受任為訴訟代
    理人者，行政法院認為不適當時，得以裁定禁止之，行政訴訟法第四十九條第三
    項定有明文。又「訴訟程序進行中所為之裁定，除別有規定外，不得抗告。」同
    法第二百六十五條定有明文。再禁止非律師之人為訴訟代理人之裁定，係訴訟程
    序進行中所為之裁定，依民事訴訟法第四百八十條（現行條文第四百八十三條）
    之規定，自在不得抗告之列，最高法院二十八年度抗字第四０六號判例可資參照
    。
四、經查，聲明人係私立正修技術學院（前身為正修工專）建築科畢業，受僱於代書
    事務所擔任助理工作，為其所自承在卷。其既未具有律師資格，亦無行政訴訟法
    第四十九條第二項所定「一、依法令取得與訴訟事件有關之代理人資格者。二、
    具有該訴訟事件之專業知識者。三、因職務關係為訴訟代理人者。四、與當事人
    有親屬關係者。」之資格，是本院於九十一年十月一日進行言詞辯論時，當庭合
    議裁定禁止聲明人為原告訴訟代理人，並無不合。抗告人主張受僱於原告，因職
    務關係而為訴訟代理人云云，並不可採。揆諸首開規定及判例意旨，禁止非律師
    之人為訴訟代理人之裁定，係訴訟程序進行中所為之裁定，依法不得抗告，抗告
    人提起本件抗告，自有不合，應予駁回。
五、爰裁定如主文。
中　　　華　　　民　　　國    九十一　　年　  　十　　　月　　　八　　　日
                              高雄高等行政法院第三庭
                                          審判長法官   江幸垠
　      　　　　　　　　　　　            法      官   林石猛
     　   　　　　　　　　　　　          法      官   戴見草
右為正本係照原本作成。
不得抗告。
中　　　華　　　民　　　國    九十一　　年　  　十　　　月　　　八　　　日
                                          法院書記官   嚴寶明
